【裁判字號】    89,台上,6611
【裁判日期】    891102
【裁判案由】    偽造有價證券
【裁判全文】
最高法院刑事判決                              八十九年度台上字第六六一一號
    上  訴  人  甲○○
    選任辯護人  許名宗律師
    上  訴  人  乙○○
右上訴人等因偽造有價證券案件，不服台灣高等法院台中分院中華民國八十七年九月
九日第二審判決（八十七年度上訴字第四九四、四九五號，起訴案號：台灣台中地方
法院檢察署八十六年度偵字第一五一號），提起上訴，本院判決如左：
    主  文
上訴駁回。
    理  由
按刑事訴訟法第三百七十七條規定：上訴於第三審法院，非以判決違背法令為理由，
不得為之。是提起第三審上訴，應以原判決違背法令為理由，係屬法定要件。如果上
訴理由狀並未依據卷內訴訟資料，具體指摘原判決不適用何種法則或如何適用不當，
或所指摘原判決違法情事，顯與法律規定得為第三審上訴理由之違法情形，不相適合
時，均應認其上訴為違背法律上之程式，予以駁回。本件原判決維持第一審論處上訴
人甲○○意圖供行使之用，而收集偽造之有價證券罪刑之判決，駁回其在第二審之上
訴，並撤銷第一審諭知上訴人乙○○無罪之判決，改判論處其意圖供行使之用，而收
集偽造之有價證券罪刑。已詳敘甲○○在台中市○○路○段一○一號花仙子國際股份
有限公司擔任監察人，明知其公司董事長陳玉榮（已判刑定讞）於民國八十五年十月
十二日晚上，在該公司辦公室交付之中國人民銀行鈔票（下稱人民幣）二萬元係屬偽
造品，竟意圖供行使之用而予以收集，存放在該公司之辦公桌抽屜內，備供日後赴大
陸地區使用。嗣偽造該人民幣之林穀永（另案審理）為警查獲，陳玉榮乃於同月十九
日下午將該等人民幣取出銷燬；乙○○明知林穀永所持有之百元券人民幣係屬偽造，
意圖供行使之用，於同年七、八月間某日，在台中市○○路與重慶路口之某泡沫紅茶
店，向林穀永收集十張，擬供日後赴大陸地區使用。嗣於同年十月十七日十一時五十
分許，經警在其台中市○○路○段五十四巷九號住處查獲，並扣得其中偽造之人民幣
五張等情。係綜核甲○○、乙○○及同案被告林穀永、陳玉榮之自白，證人陳明慧之
證詞暨扣案偽造之人民幣等證據為其所憑之證據及認定之理由。而以甲○○既已供承
欲持陳玉榮交付之偽造人民幣二萬元赴大陸使用等語，則其有收集偽造之人民幣，供
己使用之意圖灼明；而林穀永並無職業，持有大量百元券之人民幣，告之乙○○願以
每張新台幣十五元之價格銷售，衡以當時人民幣對新台幣一比三或一比四之匯率，百
元券之人民幣，如何能以新台幣十五元購得﹖亦足資認定乙○○知悉系爭人民幣為
品，其收受備供日後持往大陸地區使用，亦有收集偽造之人民幣供己使用無疑。是其
所辯：尚未收受偽造之人民幣或不知收受之人民幣為偽造品之語，核係卸責飾詞，無
足採信，均於理由內逐一指駁及說明。所為論斷俱有卷內證據資料足憑，從形式上觀
察，原判決並無違背法令之情形存在。查大陸之人民幣雖非我國政府發行之通用紙幣
，然在大陸地區仍具有表彰一定價值之權利，不僅為大陸地區人民所使用，即自由地
區人民前往大陸地區亦使用之，具有流通性，性質上屬於有價證券之一種，上訴人等
意圖供行使之用而收集人民幣，原判決論以刑法第二百零一條第二項之收集偽造有價
證券罪，引律並無錯誤。又查犯罪事實應依證據認定之，所謂證據，係指直接間接足
以證明犯罪行為之一切人證、物證而言。陳玉榮交付甲○○之偽造人民幣二萬元雖已
經陳玉榮銷燬而不存在，但原審依憑甲○○之自白暨林穀永、陳玉榮之供詞，認定甲
○○有收集偽造之人民幣之行為，即非無據，自難指為採證違法。又所謂應於審判期
日調查之證據，係指與待證事實有重要關係，在客觀上具有調查之必要性者而言，證
人傳喚與否，應由事實審法院審酌其與待證事實有無關連及必要，依職權定之，非謂
一經當事人聲請，即必須加以傳喚調查。證人陳玉榮於檢警偵訊中已明確指稱將林穀
永偽造之大陸人民幣二萬元交付甲○○放置於辦公室抽屜內，事實已臻明確，甲○○
請求再傳喚陳玉榮到庭證明其在公司內除擔任監察人外，並無其他工作，無辦公桌可
供放置系爭偽造之人民幣，顯無調查之必要性，原審未再予傳訊，尤無應於審判期日
調查之證據未予調查之違法可言。上訴意旨置原判決上開明確論斷於不顧，對原審取
捨證據及證據證明力判斷之審判職權行使，任憑己見，就原判決已說明之事項，再事
爭執，甲○○或曰：尚未收受陳玉榮交付之偽造人民幣；乙○○或稱：不知林穀永交
付之人民幣係屬偽造品云云。然其所指摘者均為單純事實上之爭辯，要非適法之第三
審上訴理由。是上訴意旨所指摘原判決違法情事，顯與法律規定得為第三審上訴理由
之違法情形，不相適合。揆諸首開說明，其上訴為違背法律上之程式，應予駁回。
據上論結，應依刑事訴訟法第三百九十五條前段，判決如主文。
中      華      民      國    八十九    年     十一     月      二      日
                              最高法院刑事第五庭
                                  審判長法官  紀  俊  乾
                                        法官  黃  正  興
                                        法官  陳  東  誥
                                        法官  張  春  福
                                        法官  韓  金  秀
      右正本證明與原本無異
                                              書  記  官
中      華      民      國    八十九    年     十一     月      六      日


司法院資訊處製作；財團法人民間司法改革基金會備份。
